【裁判字號】    89,易,2869
【裁判日期】    891212
【裁判案由】    妨害名譽
【裁判全文】
臺灣臺南地方法院刑事判決                        八十九年度易字第二八六九號
    公  訴  人  臺灣台南地方法院檢察署檢察官
    被      告  乙○○
右列被告因妨害名譽案件，經檢察官提起公訴（八十九年度偵字第一一一六一號），
本院判決如左：
    主    文
乙○○連續公然侮辱人，處罰金參仟元，如易服勞役，以參佰元折算壹日。
    事    實
一、乙○○基於概括之犯意，先於民國八十九年八月十日下午一時許，在台南市○○
    路大林新城活動中心辦公室前之公眾得出入之場所，以「神經病」等語，復於翌
    日即同年月十一日下午一時，亦在上開地點，以「叫妳的野男人出來」等語，連
    續二次公然侮辱甲○○。
二、案經甲○○訴請臺灣台南地方法院檢察署檢察官偵查起訴。
    理    由
一、訊據被告乙○○矢口否認有何公然侮辱告訴人甲○○情事，辯稱只有罵神經病，
    但並未指名道姓，且未罵告訴人「叫妳的野男人出來」云云。經查，右揭犯罪事
    實，業據告訴人於偵查中指述綦詳，復據證人蘇斌、郭紹康於偵查中證述明確（
    見八十九年度發查字第一五九號八十九年九月六日訊問筆錄、八十九年度偵字第
    一一一六一號十四頁至十六頁八十九年十月十八日訊問筆錄）。再查，被告於八
    十九年八月十日下午一時許，在與告訴人爭執之時，罵「神經病」等語，固未指
    名道姓，但雙方既正爭執中，任何在旁與聞之人，均可明確知悉被告係針對告訴
    人而為，且由證人蘇斌前揭於偵查中之證詞，亦足認定。是被告所辯，顯係事後
    畏罪卸責之詞，不足採信。本件事證明確，被告犯行，洵堪認定。
二、核被告所為，係犯刑法第三百零九條第一項之罪。查起訴書所載之犯罪事實，並
    未提及被告以強暴方式公然侮辱告訴人，本院亦查無被告以強暴方式公然侮辱告
    訴人之犯行，公訴人認被告尚犯有刑法第三百零九條第二項以強暴方式公然侮辱
    犯行，顯係贅引法條，附此敘明。又被告先後二次犯行，時間緊接，犯罪構成要
    件相同，顯係基於概括犯意為之，應依連續犯之規定論以一罪，併依法加重其刑
    。爰審酌被告犯罪之動機、目的、手段、犯罪後之態度等一切情狀，量處如主文
    所示之刑，並諭知易服勞役之折算標準，以資懲儆。
三、公訴意旨另以被告於八十九年八月十二日上午九時許，在台南市○○路大林新城
    活動中心辦公室前之公眾得出入之場所，以對告訴人吐口水之方式公然侮辱告訴
    人，亦涉犯刑法第三百零九條第一項之公然侮辱罪云云。惟按犯罪事實應依證據
    認定之，無證據不得推定其犯罪事實；又告訴人之告訴，係以使被告受刑事訴追
    為目的，是其陳述是否與事實相符，仍應調查其他證據以資審認；刑事訴訟法第
    一百五十四條條文及最高法院五十二年台上字第一三００號判例參照。經查公訴
    人認被告於八十九年八月十二日上午九時許，在台南市○○路大林新城活動中心
    辦公室前之公眾得出入之場所，以對告訴人吐口水之方式公然侮辱告訴人，亦涉
    犯刑法第三百零九條第一項之公然侮辱犯行云云，僅有告訴人之指述為據，並無
    其他佐證，而被告亦否認有該部分之犯行，揆諸前揭說明，告訴人之告訴，既無
    其他佐證，公訴人此部分公訴意旨所起訴之犯罪事實，不能證明被告犯罪，惟公
    訴人認此部分與前揭論罪部分有連續犯之裁判上一罪之關係，爰不另為無罪之諭
    知，併此敘明。
四、據上論斷，應依刑事訴訟法第二百九十九條第一項前段，刑法第五十六條、第三
    百零九條第一項、第四十二條第二項，罰金罰鍰提高標準條例第一條前段、第二
    條，判決如主文。
中      華      民      國    八  十  九    年  十  二  月    十  二    日
                                    臺灣臺南地方法院刑事第一庭
                                        法  官  王  獻  楠
右正本證明與原本無異。
如不服本判決，應於判決送達後十日內，向本院提出上訴狀。
                                        書記官  陳  玉  果
中      華      民      國    八  十  九    年  十  二  月    十  二    日
附錄本案論罪科刑法條全文。
刑法第三百零九條第一項：
  公然侮辱人者，處拘役或三百元以下罰金。


司法院資訊處製作；財團法人民間司法改革基金會備份。
